臺灣嘉義地方法院民事判決　　　　　　　 95年度訴字第541號
原　　　告　乙○○
被　　　告　甲○○
　　　　　　丙○○○
　　　　　　　　　　　　53
上　一　人
訴訟代理人　顏伯奇律師
上列當事人間分割共有物事件，於中華民國96年2月26日言詞辯
論終結，本院判決如下：
    主  文
兩造共有坐落嘉義縣東石鄉○○段一六之一二地號，地目旱，面
積一一０七平方公尺土地，分割為如附圖所示：甲部分面積二六
０點五三平方公尺，分歸被告甲○○取得；乙部分面積一四九點
二七平方公尺，分歸被告丙○○○取得；丙部分面積二六０點五
三平方公尺，分歸原告取得；丁部分面積一三六點五０平方公尺
分歸原告及被告甲○○各按二分之一比例保持共有取得；戊部分
面積三００點一七平方公尺分歸按原告四００分之一六三、被告
甲○○四００分之一六三、被告丙○○○四００分之七四比例保
持共有取得。
訴訟費用由原告負擔百分之四十一，被告甲○○負擔百分之四十
一，被告丙○○○負擔百分之十八。
    事實及理由
一、原告起訴主張：
　  嘉義縣東石鄉○○段16-12地號 ，地目旱，面積1107平方公
    尺土地（下稱系爭土地），為兩造所共有，原告及被告甲○
    ○之應有部分均為400分之163，被告丙○○○之應有部分為
    400分之74。 而系爭土地依其使用目的並無不能分割之情形
    ，兩造亦未定不分割之期限，惟分割方法迄未能達成協議，
    基於土地使用經濟效益，爰訴請准予裁判分割，並同意附圖
    之分割方案。
二、被告方面：同意分割，惟不同意原告原分割方案，此方案對
    被告出入不便，且使被告難以建築格局方正之房屋，造成被
    告分得土地利用價值受限。並聲明：請求判決分割如附圖所
    示。
三、經查系爭土地為兩造所共有，原告及被告甲○○之應有部分
    均為400分之163， 被告丙○○○之應有部分為400分之74等
    情，有土地登記謄本一份為證，並為被告所不爭執，信屬真
    實。又系爭土地並無因物之使用目的不能分割或訂有不分割
    之期限，兩造復無法達成分割協議之事實，為兩造所不爭執
    ，亦堪認為真實。
四、按各共有人得隨時請求分割共有物。但因物之使用目的不能
    分割或契約訂有不分割之期限者，不在此限；又共有物分割
    之方法，不能協議決定者，法院得因任何共有人之聲請，命
    為分配，民法第823條第1項、第824條第2項分別定有明文。
    如前所述，原告為系爭土地之共有人，從而原告本於共有人
    之地位訴請分割系爭土地，依上開民法所定，應無不合。
五、又法院為裁判分割前，應顧及公平、當事人之聲明、應有部
    分之比例與實際是否相當、共有物之客觀情狀、性質、價格
    與經濟價值、共有利益、各共有人之主觀因素與使用現狀、
    利害關係等因素為綜合判斷。經核被告丙○○○所提如附圖
    所示之分割方案，並無違上述分割共有物應審酌之原則及兩
    造之利益，且兩造亦同意附圖之分割方案，是本院認被告丙
    ○○○所主張如附圖所示之分割方法尚屬適當，爰依此判決
    如主文第1項所示。
六、末按因分割共有物而涉訟，由敗訴當事人負擔訴訟費用顯失
    公平者，法院得酌量情形，命勝訴之當事人負擔其一部，民
    事訴訟法第80條之1定有明文。本件兩造係因分割系爭土地
    無法達成協議而涉訟，但各自所為之行為均為維護自身權益
    ，揆諸上揭說明，本件訴訟費用應按兩造於系爭土地之應有
    部分比例負擔始符公平，爰定訴訟費用分擔如主文所示。
七、據上論結，原告之訴為有理由，依民事訴訟法第78條、第80
    條之1，判決如主文。
中　　華　　民　　國　　96　　年　　3 　　月　　12　　日
                  民一庭法　官　馮保郎
以上正本係照原本作成
如對本判決上訴須於判決送達後20日內向本院提出上訴狀
中　　華　　民　　國　　96　　年　　3　　月　　 12　　日
                            書記官　王立梅
